【裁判字號】    98,交抗,2007
【裁判日期】    980827
【裁判案由】    違反道路交通管理處罰條例
【裁判全文】
臺灣高等法院交通事件裁定            98年度交抗字第2007號
抗   告   人
即原處分機關  交通部公路總局臺北區監理所蘆洲監理站
受 處  分 人  甲○○
上列抗告人因受處分人違反道路交通管理處罰條例案件，不服臺
灣板橋地方法院98年度交聲字第1824號，中華民國98年7月21日
裁定（原處分案號：北監蘆字第裁46-CO0000000號），提起抗告
，本院裁定如下：
    主  文
抗告駁回。
    理    由
一、抗告意旨略以：受處分人甲○○當場為警欄檢舉發違反道路
    交通管理處罰條例第35條第1項第1款規定，並承認有駕駛行
    為在案。今受處分人僅領有汽車駕駛執照，且其駕駛機車於
    道路之資格，係依道路交通安全規則第61條之規定，則受處
    分人違反道路交通管理處罰條例第35條第1項第1款規定，自
    應吊扣其領有之汽車駕駛執照。本站認受處分人顯有故意或
    過失，明知其行為當日，已先有飲酒事實之存在，意圖心存
    僥倖，於酒後騎乘機車為警攔檢查獲，受處分人事後以無照
    為由聲明異議，係推諉規避公路主管機關所裁罰之吊扣行政
    罰，依法律規定及行政機關之解釋，仍應維持原處分關於「
    吊扣駕駛執照12個月」部分之內容，始為適法等語。
二、經查：
（一）按道路交通案件處理辦法第20條前段規定，交通法庭認為
      聲明異議有理由或聲明異議雖無理由而原處分不當或違法
      者，應以裁定將原處分經聲明異議部分撤銷，並自為裁定
      。次按汽車駕駛人飲用酒類或其他類似物後其吐氣所含酒
      精濃度超過每公升0.25毫克以上，不得駕車；又汽車駕駛
      人，駕駛汽車經測試檢定有酒精濃度超過規定標準者，處
      新臺幣15,000 元以上60,000元以下罰鍰，並當場移置保
      管該汽車及吊扣其駕駛執照1年；又汽車駕駛人有第35條
      第1項規定之情形者，應接受道路交通安全講習；又汽車
      駕駛人，因違反本條例及道路交通安全規則之規定，受吊
      銷駕駛執照處分時，吊銷其持有各級車類之駕駛執照，此
      分別為道路交通安全規則第11 4條第2款、道路交通管理
      處罰條例第35條第1項第1款、第24 條第1項第2款及第68
      條亦定有明文。
（二）本件受處分人甲○○於民國98年6月13日4時40分許，騎乘
      車號QX8-375號輕型機車，行經臺北縣三重市○○路○段
      380號前時，為警攔停後經測得吐氣所含酒精成分為每毫
      升0.72毫克，業已超出規定標準，此為受處分人所不否認
      ，並有臺北縣政府警察局北縣警交大字第C00000000號舉
      發違反道路交通管理事件通知單、98年6月23日以北監蘆
      字第裁46-CO0000000號違反道路交通管理事件裁決書各1
      紙在卷可參，是受處分人之上開交通違規事實，應堪認定
      。
（三）惟原處分機關於受處分人無輕型機車駕駛執照可供吊扣時
      ，吊扣受處分人其他種類之駕駛執照，雖可達成限制受處
      分人繼續駕駛輕型機車之目的，惟亦同時限制受處分人駕
      駛其他種車輛之權利，使用之手段顯逾其所欲達到之目的
      ，已欠缺比例性。又受處分人雖擁有其他種車輛之駕駛資
      格，惟其於酒後駕駛輕型機車時，所造成用路安全之危險
      性，與僅擁有輕型機車駕駛執照者所造成之危險性，並無
      不同，卻受到吊銷其他種類之駕駛資格之處分，相較一般
      擁有輕型機車駕駛執照者僅吊扣其輕型機車駕駛資格，顯
      係就相同案件為不同之處理。又受處分之違規行為係發生
      於98年4月22日，依修正後之道路交通管理處罰條例第68
      條之規定，既已將「吊扣」部分刪除，駕駛人受吊扣駕駛
      執照處分時，應不再吊扣其持有各級車類之駕駛執照，故
      原處分機關於作成吊扣駕駛執照處分時，應就行為人所應
      吊扣之駕駛執照種類予以限定，僅應限制其駕駛輕型機車
      之權利。是受處分人既領有普通小型車駕駛執照，並為駕
      駛輕型機車之憑據，而無輕型機車駕駛執照可供吊扣，倘
      原處分機關因而逕行吊扣受處分人之普通小型車駕駛執照
      ，顯已逾越修正後道路交通管理處罰條例第68條之規範意
      涵及範圍，且對其工作權造成極大之損害，故受處分人此
      部分之異議理由，應屬可採。
（四）原處分機關之抗告意旨雖主張：受處分人僅領有汽車駕駛
      執照，且其駕駛機車於道路之資格，係依道路交通安全規
      則第61條之規定，則受處分人違反道路交通管理處罰條例
      第35條第1項第1款規定，自應吊扣其領有之汽車駕駛執照
      云云。惟查：1.道路交通管理處罰條例第68條之修正意旨
      ，係因違規行為對道路交通秩序之維持及道路交通安全已
      生較大之影響，故規定吊扣或吊銷其持有各級車類之駕駛
      執照，以限制其繼續駕車行駛道路之權利，且係屬駕駛行
      為之限制，並不因所持駕駛執照種類不同而有所差異。惟
      為考量原條文將違法或違規駕駛人所持有各級車類之駕駛
      執照一併吊銷或吊扣，失之過酷，對於人民工作與生活影
      響過鉅，有違比例原則，經與交通部協商後，乃將其中「
      受吊扣處分者，吊扣其持有各級車類之駕駛執照」部分之
      規定刪除。是駕駛人違反道路交通管理處罰條例第35條第
      1項第1款之規定而受吊扣駕駛執照處分時，依修正後同法
      第68條規定並參照其上開修正意旨，應僅得吊扣違規或違
      法「當時駕駛車類之駕駛執照」，否則將造成同一違規或
      違法行為，因受處分人持有駕駛執照種類之不同，而異其
      處分之結果。況酒醉駕車行為係製造法所不容許之風險，
      以風險製造之立場觀之，並不因駕駛車輛種類之不同，而
      有所差別，但從風險實現之觀點而言，酒醉駕駛車類之不
      同，其對於交通安全衍生之實害結果也有所差異，如駕駛
      人駕駛低一級之車類違反本條例之規定時，不論其所造成
      之實害結果，而一律吊扣駕駛人所持有之各類駕照，亦有
      違相同事件相同處理，不同事件不同處理之平等原則（本
      院暨所屬法院97年法律座談會刑事類提案第40號討論暨審
      查意見參照）。是參諸上開道路交通管理處罰條例第68條
      之修正過程與修正理由，行為人有道路交通管理處罰條例
      第35 條第1項第1款所規定之違規行為，須吊扣駕駛執照
      時，應僅能吊扣行為人違法或違規當時駕駛車輛所憑之駕
      駛執照，不得再吊扣行為人所持有、與駕駛違規車輛無關
      之其他各級車類駕駛執照。2.復依修正後道路交通管理處
      罰條例第68條規定，既已刪除「吊扣」等字，而僅餘「吊
      銷」等字，依「明示其一，排除其他」之法理，該條應係
      明示排除「吊扣駕駛執照處分時，吊扣其持有各級車類之
      駕駛執照」之規定，而僅餘「吊銷駕駛執照處分時，始吊
      銷其持有各級車類之駕駛執照」之規定，而限縮修正前條
      文之適用範圍。如此規定，兼顧重大違規之吊銷駕駛執照
      處分，駕駛人多係不宜再享有駕駛行為者，而吊扣駕駛執
      照處分之違規態樣相對輕微，解釋上不再一律執行各級車
      種駕駛執照之吊扣，使此類駕駛人仍保有駕駛其他車種之
      權利。如此解釋，方不致使本條僅有文字上變動之意義，
      亦符合立法者修法之意旨。是修正後即現行道路交通管理
      處罰條例第68條規定，應認當已排除「吊扣其持有各級車
      類之駕駛執照」之效力與執行方式。是本件受處分人持高
      一級之普通小型車駕駛執照，駕駛低一級之輕型機車，經
      核應有道路交通管理處罰條例第68條規定之適用，則抗告
      意旨所陳，均屬誤解法律。
三、綜上所述，原裁定以受處分人異議為有理由，而撤銷原處分
    機關之關於「吊扣駕駛執照12個月」之處分，核無不合。原
    處分機關猶執前詞提起本件抗告，為無理由，應予以駁回。
四、據上論結，應依道路交通案件處理辦法第26條，刑事訴訟法
    第412條，裁定如主文。
中    華    民    國    98    年    8    月    27     日
                  刑事第二十二庭審判長法  官  何菁莪
                                      法  官  洪于智
                                      法  官  江振義
以上正本證明與原本無異。
不得再抗告。
                                      書記官  陳韋杉
中    華    民    國    98    年    8     月    27    日


司法院資訊處製作；財團法人民間司法改革基金會備份。
